臺灣高等法院臺中分院刑事裁定    　
111年度聲再字第6號
再審聲請人  
即受判決人  楊承興



代  理  人  李嘉耿律師
上列再審聲請人因違反毒品危害防制條例案件，對於本院107年
度上更一字第12號中華民國107年5月17日確定判決（第三審案號
：108年度台上字第94號、第一審案號：臺灣臺中地方法院105年
度訴字第300號；起訴案號：臺灣臺中地方檢察署104年度偵字第
17754號），聲請再審，本院裁定如下：
  主  文
再審之聲請駁回。
    理  由
一、再審聲請人即受判決人楊承興（下稱聲請人）聲請再審意旨
    略以：聲請人始終否認有證人陳雍泰所指證販賣第二級毒品
    甲基安非他命犯行，而陳雍泰於民國103年6月26日、同年7
    月15日、同年9月24日偵查中就向聲請人購買甲基安非命後
    藏放地點究係在證人黃郁翔住處或陳雍泰住處、查扣甲基安
    非他命數量之落差等，前後證述多有矛盾、齟齬之處。又原
    確定判決所附聲請人與陳雍泰之微信對話內容，僅顯示雙方
    相約見面或確認所在地點，無法查知2人交易之毒品種類、
    數量及金錢等事實，故而陳雍泰被訴販賣第二級毒品案件即
    本院104年度上訴字第547號刑事判決，亦認為陳雍泰雖供述
    其毒品來源為聲請人，但聲請人經查緝到案後，尚由檢察官
    偵查中，而陳雍泰與聲請人於微信之對話內容無明顯提及毒
    品交易之字眼，難以認定有因陳雍泰之供述而查獲毒品上手
    即聲請人，無從依毒品危害防制條例第17條第1項規定對陳
    雍泰減刑。因此，前開微信對話內容，實難以補強陳雍泰偵
    查中證述屬實，應有傳喚陳雍泰到庭作證之必要。本院前審
    107年5月3日審理時，因陳雍泰經法院傳喚、拘提均未到庭
    ，聲請人與辯護人囿於陳雍泰下落不明，迫於無奈捨棄傳喚
    ，惟陳雍泰未於法院審理時到庭證述，聲請人完全無行使反
    對詰問權之機會，原確定判決徒以陳雍泰偵查中向檢察官所
    為之證述作為論罪判斷依據，聲請人難甘折服。聲請人已查
    知陳雍泰現於法務部○○○○○○○○○○○服刑，應有傳喚可能，請
    傳喚陳雍泰到庭作證，給予聲請人行使反對詰問權之機會。
    綜上所述，聲請人因發現上述確實之新事實、新證據，具有
    新規性，且形式上觀察，顯足以動搖原確定判決，爰依刑事
    訴訟法第420條第1項第6款規定，聲請再審等語。
二、程序部分：
　　按聲請再審，由判決之原審法院管轄；判決在第三審確定者
    ，對於該判決聲請再審，除以第三審法院之法官有第421條
    第1項第5款情形為原因者外，應由第二審法院管轄之，刑事
    訴訟法第426條第1項、第3項定有明文。又再審係為確定判
    決認定事實錯誤所設之特別救濟程序，是聲請再審之對象應
    為「確定之實體判決」，對於程序上判決要無再審可言，經
    下級審判決後，雖提起上訴，但因上訴不合法經程序判決駁
    回確定者，因上級審並未涉及實體上裁判，仍以原下級審法
    院判決為實體確定判決，如聲請再審，應以該下級審確定判
    決為對象，向該下級審法院為之，始為正辦。從而，上級審
    法院以上訴不合法律上程式，從程序上駁回上訴者，聲請再
    審之對象仍為下級審法院實體判決，並非上級審法院程序判
    決。本件聲請人因違反毒品危害防制條例案件，經臺灣臺中
    地方法院以105年度訴字第300號判決犯販賣第二級毒品罪，
    判處有期徒刑7年10月，聲請人不服提起上訴，經本院以107
    年度上更一字第12號判決駁回上訴，聲請人不服，提起第三
    審上訴，經最高法院以108年度台上字第94號程序判決駁回
    上訴（上訴違背法律上之程式）確定。是依刑事訴訟法第42
    6條第1項規定，應以作成實體確定判決之本院，為本件再審
    之管轄法院，合先敘明。
三、刑事訴訟程序得據為受判決人之利益聲請再審之新事實、新
    證據，依刑事訴訟法第420條第1項第6款、第3項規定，固不
    以有罪判決確定前已存在或成立，而未及調查斟酌者為限，
    其在判決確定後始存在或成立之事實、證據，亦屬之。所謂
    「新事實」或「新證據」，須具有未判斷資料性之「新規性
    」，舉凡法院未經發現而不及調查審酌，不論該事實或證據
    之成立或存在，係在判決確定之前或之後，就其實質之證據
    價值未曾予評價者而言。通過新規性之審查後，尚須審查證
    據之「顯著性」，此重在證據之證明力，由法院就該新事實
    或新證據，不論係單獨或與先前之證據綜合判斷，須使再審
    法院對原確定判決認定之事實產生合理懷疑，並認足以動搖
    原確定判決而為有利受判決人之蓋然性存在。而該等事實或
    證據是否足使再審法院合理相信足以動搖原有罪之確定判決
    ，而開啟再審程式，當受客觀存在的經驗法則、論理法則所
    支配，並非聲請人任憑主觀、片面自作主張，就已完足。另
    聲請再審之理由，如僅對原確定判決認定事實之爭辯，或對
    原確定判決採證認事職權之行使，任意指摘，或對法院依職
    權取捨證據持相異評價等情，原審法院即使審酌上開證據，
    亦無法動搖原確定判決者，自非符合此條款所定提起再審之
    要件（最高法院109年度台抗字第1806號、109年度台抗字第
    1700號、109年度台抗字第1902號刑事裁定意旨參照）。
四、本院經調閱本院107年度上更一字第12號確定判決全案卷宗
    ，並聽取檢察官、聲請人、代理人意見後，判斷如下：
　㈠原確定判決認聲請人犯販賣第二級毒品罪，係依憑：⒈陳雍泰
    於歷次偵查中均證稱其毒品來源為通訊軟體微信暱稱「八仙
    果」之人，其於103年6月18日當天與「八仙果」約在「真善
    美KTV」轉角，購買5兩甲基安非他命，每兩新臺幣1萬7千元
    等語，並指認聲請人即其所指微信暱稱「八仙果」之人，陳
    雍泰有關其毒品來源為聲請人之證述始終一貫，並無前後矛
    盾之情形；⒉聲請人坦承與陳雍泰以微信聯絡後，分別於103
    年6月14日、同年月18日，分別在臺中市北屯區東光路「太
    原火車站」附近某全家便利商店前，及臺中市東區東英路「
    真善美KTV」附近路旁與陳雍泰見面之事實；⒊證人吳佳隆於
    偵查中證稱103年6月18日其駕車搭載陳雍泰前往「真善美KT
    V」旁，陳雍泰下車上聲請人的車輛，陳雍泰自聲請人車輛
    下車後，有提1袋東西下來，交付並囑託其先開車帶回，其
    懷疑該袋東西為毒品，並將之攜回放在陳雍泰房間內小客廳
    的地上等語；⒋警員於103年6月25日13時20分許，在陳雍泰
    位於臺中市○區○○○路000巷0○0號住處扣得之第二級毒品甲基
    安非他命5包，經送內政部警政署刑事警察局鑑定結果，均
    含甲基安非他命成分，驗前總毛重約187.62公克，與陳雍泰
    證述向聲請人購入之毒品種類為甲基安非他命吻合，及購買
    數量為5台兩（1台兩37.5公克，5台兩即187.5公克）之重量
    一致，亦與吳佳隆證述其將陳雍泰於103年6月18日與聲請人
    見面取得懷疑為毒品之物品，放回陳雍泰住處之證言相符；
    ⒌陳雍泰與聲請人以微信聯繫之翻拍照片、對話譯文內容，
    顯示聲請人與陳雍泰該次見面之目的，是有關一定金錢之實
    際交易；⒍聲請人於103年6月14日晚間駕駛車牌號碼0000-00
    號自用小客車，前往臺中市北屯區東光路「太原火車站」附
    近某全家便利商店前與陳雍泰見面，有路口監視器畫面翻拍
    照片可證，以上⒊至⒍均足以補強陳雍泰之證言與事實相符而
    可採信，認定聲請人有販賣第二級毒品予陳雍泰1次，復說
    明聲請人辯稱與陳雍泰相約見面是為了招攬陳雍泰玩賭博球
    板，其可以從中抽佣等情，及辯護人辯護稱陳雍泰歷次證述
    有關購入之毒品重量、成色及購買次數與藏放地點前後不一
    ，本案無補強證據等情，均不足採信之理由。經核原確定判
    決已詳敘其調查、取捨證據之結果，及憑以認定犯罪事實之
    心證理由，並對於聲請人否認犯行，所辯何以不能採信，亦
    已依憑卷內證據資料，於理由內詳為指駁說明。核其所為論
    斷說明，與卷內訴訟資料悉無不合，並經本院調取上開刑事
    卷宗核閱無訛，並無採證或認定事實違背經驗法則及論理法
    則之情事。
　㈡本件聲請再審意旨係以陳雍泰未於法院審理時到庭證述，聲
    請人無法行使反對詰問權，以聲請傳喚陳雍泰之證據方法，
    認屬刑事訴訟法第420條第1項第6款所定之新事實、新證據
    ，對原確定判決聲請再審。惟查：
　　1.刑事被告對證人之對質詰問權利，乃本於憲法第16條保障
      人民之訴訟權，所享有受法院公平審判之權利，且亦屬憲
      法第8條第1項規定之正當法律程序所保障之權利。為確保
      被告對證人行使反對詰問權，證人於審判中，應依法定程
      序，到場具結陳述，並就其指述被告不利之事項，接受被
      告之反對詰問，其陳述始得作為認定被告犯罪事實之判斷
      依據。例外的情形，僅在被告未行使詰問權之不利益經由
      法院採取衡平之措施，其防禦權業經程序上獲得充分保障
      時，始容許援用未經被告詰問之證詞，採為認定被告犯罪
      事實之證據。而被告之防禦權是否已獲程序保障，亦即有
      無「詰問權之容許例外」情形，應審查：⑴事實審法院為
      促成證人到庭接受詰問，是否已盡傳喚、拘提證人到庭之
      義務（即學理上所謂之義務法則）。⑵未能予被告對為不
      利指述之證人行使反對詰問權，是否非肇因於可歸責於國
      家機關之事由所造成，例如證人逃亡或死亡（歸責法則）
      。⑶被告雖不能行使詰問，惟法院已踐行現行之法定調查
      程序，給予被告充分辯明之防禦機會，以補償其不利益（
      防禦法則）。⑷系爭未經對質詰問之不利證詞，不得據以
      作為認定被告犯罪事實之唯一或主要證據，仍應有其他補
      強證據佐證該不利證述之真實性（佐證法則）。倘若未符
      合上揭要件，法院復未予被告行使對不利證人之詰問權，
      既與「詰問權之容許例外」未合，法院逕採用該未經被告
      詰問之證言，其踐行之程序自難認適法（最高法院109年
      度台上字第4473號判決意旨參照）。
　　2.原確定判決理由欄二、㈤已說明陳雍泰未曾於第一審審理
      期間到庭接受聲請人、辯護人詰問，聲請人於本院前審準
      備程序時，聲請傳喚陳雍泰，惟陳雍泰另案通緝中，且未
      在監在押，亦無出入境記錄，有臺灣高等法院在監在押全
      國紀錄表、入出境資訊連結作業查詢結果各1份附卷可按
      （本院更一審卷第33、42頁），本院前審查閱陳雍泰之戶
      籍地址，與陳雍泰於偵查中陳述之住處相符，有個人戶籍
      資料查詢結果1紙在卷可憑（本院更一審卷第32頁），經
      依址傳喚，陳雍泰於本院前審第一次審判期日並未到庭；
      聲請人請求再次傳喚，本院前審再次傳喚且拘提陳雍泰，
      陳雍泰於第二次審理期日仍未到庭，本院前審已窮盡傳喚
      之能事，聲請人及辯護人乃捨棄對該證人之傳喚、詰問（
      本院更一審卷第57頁背面至58頁）等情。是陳雍泰於本院
      前審審理時，因所在不明而無法傳喚到庭，此客觀上不能
      受詰問之情形，非因可歸責於國家機關之事由所造成，本
      院前審已盡傳喚、拘提陳雍泰到庭之義務，且審理時踐行
      調查證據程序，併給予聲請人充分辯明之防禦機會，本院
      前審因此採用陳雍泰偵查中之證詞，輔以其他補強證據（
      吳佳隆之證詞、監視器畫面翻拍照片、微信對話紀錄、在
      陳雍泰住處查扣之第二級毒品甲基安非他命與毒品鑑定書
      等）佐證陳雍泰證詞之真實性，作為認定聲請人有販賣第
      二級毒品之判斷依據，本案既有前述「詰問權之容許例外
      」情形，本院前審所踐行之訴訟程序既未不當剝奪被告之
      詰問權，自無違法之處，難認被告之防禦權未獲得保障。
　　3.聲請人雖主張陳雍泰於審判中未經詰問，現已經在監執行
      ，請求傳喚調查作為新證據云云，然陳雍泰於偵查中已為
      不利於聲請人之證述，其證詞業經本院前審審判程序中為
      調查、辯論，於原確定判決理由二之㈠、㈡論述取捨判斷之
      理由，有如前述，縱再傳喚陳雍泰到庭詰問後，其為有利
      於聲請人之證述，從形式上觀察，亦顯然不影響原確定判
      決認定犯罪事實之證據基礎，欠缺動搖原確定判決結果之
      可能性，不具顯著性，依前揭說明，不能據以聲請再審，
      聲請人以此為由聲請再審，為無理由。
  　㈢綜上所述，聲請人所執聲請再審理由，核與刑事訴訟法第4
      20條第1項第6款規定之要件不符，核非適法之聲請再審事
      由，其聲請為無理由，應予駁回。
據上論斷，依刑事訴訟法第434條第1項，裁定如主文。
中　　華　　民　　國　　111 　年　　4　　月　　14 　　日
        　　刑事第十庭    審判長法　官  陳  宏  卿
　　　　　　　　　　　　　　    法　官  楊  文  廣
 　　　　　　　　　　　　　　　 法　官  簡  芳  潔     
　　　　　　　　　　　　　　　                      
以上正本證明與原本無異。     
如不服本裁定，得於收受送達後10日內向本院提出抗告書狀(須
附繕本)。因疫情而遲誤不變期間，得向法院聲請回復原狀。

                                書記官  廖  婉  菁
　　　　　　　　　　　　　　　　
中　　華　　民　　國　　111 　年　　4 　　月　　14　　日